臺灣臺北地方法院交通事件裁定　　　　　　　　　　九十年度交聲字第一一八八號
　　異議人即
　　受處分人　乙○○
　　異 議 人　甲○○
右列受處分人因違反道路交通管理處罰條例案件，異議人對於臺北市交通事件裁決所
中華民國九十年十一月二日所為之處分（原處分案號：北市裁三字第駕裁二二－ＡＥ
0000000號）聲明異議，本院裁定如左：
    主      文
原處分撤銷。
周意旻汽車駕駛人，駕駛汽車不遵守道路交通標線之指示，處新臺幣玖佰元罰鍰，並
記違規點數一點。
甲○○異議駁回。
    理      由
壹、異議人即受處分人乙○○部分：
  一、按劃設於道路上，設於已設有「停車再開」標誌或設有號誌之交岔路口，鐵路
      平交道或行人穿越道之前方及左彎待轉區之前端，寬三十至四十公分之白色實
      線，為停止線，用以指示行駛車輛停止之界限，車輛停止時，其前懸部分不得
      伸越該線，道路交通標誌標線號誌設置規則第一百七十條第一項、第二項定有
      明文。又汽車駕駛人，駕駛汽車不遵守道路交通標誌、標線、號誌之指示者，
      處新臺幣（以下同）九百元以上一千八百元以下罰鍰，並記違規點數一點，道
      路交通管理處罰條例第六十條第二項第三款、第六十三條第一項第一款定有明
      文。逕行舉發違反道路交通管理事件，經汽車所有人依通知單之應到案日期前
      到案，並告知違規駕駛人姓名、身分證統一編號及住址者，處罰機關應即另行
      通知違規駕駛人到案依法處理；逾應到案日期，處罰機關應依道路交通管理處
      罰條例第八十五條第三項規定處罰該汽車所有人，違反道路交通管理事件統一
      裁罰標準及處理細則第二十四條亦定有明文，易言之，如汽車駕駛人在道路上
      駕駛汽車，超越停止線臨時停車等候紅綠燈號誌之變換，為警當場攔停者，處
      罰機關固應對汽車之駕駛人為處罰，惟若舉發機關並非當場對該部汽車攔停，
      而係依違反道路交通管理事件統一裁罰標準及處理細則第二十三條第一項第五
      款規定以科學儀器取得違規證據資料（如照相機或測速器）逕行舉發者，此際
      舉發機關只能依上開處理細則第二十三條第二項規定對汽車所有人為掣單舉發
      ，若經舉發之汽車所有人在舉發通知單上所載之應到案日期前到案，並告知處
      罰機關該名在超越停止線臨時停車之汽車違規駕駛人姓名、身分證統一編號及
      住址者，處罰機關應即依前開細則第二十四條規定處罰該名違規駕駛人，如果
      汽車所有人未於應到案日期前到案或雖於應到案日期前到案，然未告知處罰機
      關實際之違規駕駛人者，處罰機關仍應依道路交通管理處罰條例第八十五條第
      三項規定，對車輛所有人加以處罰。
  二、本件受處分人即異議人周意旻所有之車號ＤＴ－九九九八號自用小客車，於民
      國九十年七月三十一日十八時三十三分，在設有號誌之臺北市○○路、軍功路
      口，其行進方向為紅燈，詎竟未在道路上所劃設之停止線後方停車，而伸越該
      停止線在該停止線之前方停車等待燈號變換，而為臺北市政府警察局文山一分
      局交通分隊（以下稱文山一分局）員警丙○○使用照相機拍照方式採證，並以
      受處分人所有該部車號自用小客車有違反前揭道路交通管理處罰條例第六十條
      第二項第三款規定之行為掣單舉發，嗣舉發單送達於受處分人後，受處分人於
      應到案日期前向原處分機關申訴，惟未告知駕駛人之姓名、身分證統一編號及
      住址等資料，經原處分機關函請原舉發單位即文山一分局調查結果，仍認定受
      處分人有上述違反道路交通管理處罰條例之行為，原處分機關乃依前揭道路交
      通管理處罰條例第六十條第二項第三款（漏未引用該條例第六十三條第一項第
      一款記違規點數一點）、第八十五條第三項及違反道路交通管理事件統一裁罰
      標準表規定，於九十年十一月二日裁處該部機車之所有人即受處分人周意旻罰
      鍰九百元，並把汽車違規紀錄一次（應係記違規點數一點之誤裁）。
  三、本件受處分人周意旻經合法傳訊拒不到庭，惟據受處分人聲明異議意旨及訊據
      異議人甲○○均矢口否認上揭違規事實，並辯稱略：我走木柵路左轉軍功路，
      交警沒有讓我過去，讓對向的車過去，我是在綠燈時就已經在待轉區，後來才
      變成紅燈云云。然查：右揭違規事實，有卷附採證相片所顯示之情節可資證明
      ，並業據證人即舉發員警丙○○於本院調查中到庭具結證述明確，有訊問筆錄
      附卷可稽。按證人丙○○為原處分機關認定受處分人有前開違規行為之原證人
      ，其到庭在本院法官面前以言詞供述本件訴訟上之待證事實（即受處分人有前
      開於紅燈時超越停止線臨時停車等候號誌之變換之違規事實），本院由其上開
      供述已得有受處分人確有上開違規行為之心證，且於本件卷存證據資料內並無
      任何積極證據足以證明證人丙○○上開供述係屬虛偽，亦無有足以令人顯信其
      供述為不可採之品性證據或前科證據存在，本院自不得僅以證人進龍為本件開
      單告發受處分人之員警而全盤抹煞其在訴訟上所具有之原證人資格。況查交通
      警察掣單舉發違反道路交通管理處罰條例所列之違規事實，本質上為行政處分
      ，係公務員基於職務上之權力，依法就特定之具體事件所為之具公法上效果之
      單方面行政行為，基於公務員為公法上行為具有公信力之原則，該行政行為當
      可被推定為真正，其據以依法處分之事實認定亦為正確無誤。本件受處分人空
      言否認其超越停止線臨時停車等候紅綠燈號誌之變換之辯解，無非係卸責之詞
      ，不足採信。
  四、綜上所述，受處分人所有之前揭車號自用小客車確有在道路上所劃設之停止線
      ，超越該停止線臨時停車之違規行為，本件原處分機關依前揭道路交通管理處
      罰條例第六十條第二項第三款、第八十五條第三項及違反道路交通管理事件統
      一裁罰標準表規定，裁處受處分人周意旻罰鍰九百元並記汽車違規紀綠一次，
      固非無見誤，惟漏未依道路交通管理處罰條例第六十三條第一項第一款並記違
      規點數一次，原處分既有違法不當，即無法維持而應由本院予以撤銷，並另依
      道路交通管理處罰第第六十條第二項第三款、第六十三條第一項第一款、第八
      十五條第三項及違反道路交通管理事件統一裁罰標準表規定，裁處受處分人周
      意旻如主文第二項所示之處分。
貳、異議人甲○○非受處分人部分：
  一、本院按受處分人不服道路交通管理處罰條例第八條主管機關所為之處罰者，固
      得依同條例第八十七條第一項規定，於收到裁決書之翌日起二十日內，向管轄
      地方法院聲明異議，惟於訴訟上得為聲明異議之主體者，乃限於該條例第八條
      之主管機關所處罰之受處分人，如非為受處分人聲明異議，即難認其異議合於
      法律上之程式。
  二、如前所述，本件原處分機關前開案號裁決書裁決對象之受處分人為周意旻，而
      非異議人甲○○，是異議人如認原處分機關之認事用法有所違誤，即應由周意
      旻向本院為聲明異議，而非由異議人向本院聲明異議，核諸前揭說明，本件異
      議人甲○○之聲明異議不合法律上之程式，且無從補正，自應將其異議駁回。
據上論斷，應依道路交通案件處理辦法第十八條前段、第十九條，裁定如主文。
中      華      民      國      九十一    年      五      月    三十    日
              臺灣臺北地方法院交通法庭
                                          法  官  曾  啟  謀
右正本證明與原本無異。
如不服本裁定應於送達後五日內向本院提出抗告狀
                                          書記官  謝  韻  華
中      華      民      國      九十一    年      五      月    三十    日
